臺灣高雄地方法院刑事判決　　　　　　　96年度易字第2519號
公　訴　人　臺灣高雄地方法院檢察署檢察官
被　　　告　乙○○
選任辯護人　李帝慶律師
上列被告因詐欺案件，經檢察官提起公訴（96年度偵字第12323
、12257 、17981 號），嗣因被告就被訴事實為有罪之陳述，經
本院告知簡式審判程序意旨，並聽取公訴人及被告之意見後，本
院合議庭裁定由受命法官獨任依簡式審判程序審理，判決如下：
    主  文
乙○○共同犯詐欺取財罪，處有期徒刑捌月，減為有期徒刑肆月
，如易科罰金，以銀元參佰元即新臺幣玖佰元折算壹日。緩刑貳
年。
    事  實
一、乙○○與侯建成係朋友關係，其明知侯建成經濟狀況不佳，
    且已無償債能力，竟與侯建成（業經本院以96年度易字第25
    19號判處有期徒刑1 年2 月）共同基於意圖為自己不法所有
    之犯意聯絡，於民國95年3 月上旬某日晚上，在高雄市苓雅
    區某餐廳內，由乙○○向甲○○佯稱：侯建成係高雄市政府
    警察局刑警大隊員警，且其父親是高雄市市議員等語，致甲○○信以為真，陷於錯誤，認侯建成應有資力可償還借款，
    而答應借款予侯建成。嗣於95年4 月間，侯建成以新臺幣（
    下同）6,000 之代價，向真實姓名年籍均不詳綽號「吳董」
    之成年男子，購買支票號碼AC0000000 、發票日95年6 月10
    日、面額：23萬元、發票人丙○○（另行審理）屆期無法兌
    現之空頭支票1 紙（即俗稱芭樂票）後，即於95年4 月25日
    ，夥同不知情之友人郭旭成，一同前往甲○○位於高雄縣大
    寮鄉○○街125 號住處，持上開支票向甲○○借款20萬元，
    並保證交付之支票屆期必定兌現，使甲○○陷於錯誤，而將
    上開款項借予侯建成。嗣因上開支票屆期提示遭退票，且侯
    建成遲未清償所借款項，避不見面，甲○○追討無著，始知
    受騙。
二、案經甲○○訴由高雄市政府警察局移送臺灣高雄地方法院檢
    察署檢察官偵查起訴。
    理  由
一、按本件被告乙○○所犯係死刑、無期徒刑、最輕本刑為3 年
    以上有期徒刑以外之罪，其於準備程序就前揭被訴事實為有
    罪之陳述，經受命法官告知簡式審判程序之旨，並聽取其與
    公訴人之意見後，本院認無不得或不宜改依簡式審判程序進
    行之處，爰依刑事訴訟法第273 條之1 第1 項、第284 條之
    1 ，裁定本件由受命法官獨任進行簡式審判程序，合先敘明
    。
二、上揭犯罪事實，業據被告於本院審理中坦承不諱，核與證人
    即告訴人甲○○於警詢、偵訊證述情節大致相符，並有發票
    人丙○○之上開支票影本、退票理由單影本各1 紙、丙○○
    之第一類票據信用資料查覆單及票據信用資訊連結作業查詢
    明細表、承諾書1 紙、被告借款錄影過程翻拍照片10張在卷
    可資佐證（見他字卷第3 至9 、23至37頁），足認被告之自
    白核與事實相符，自可採為認定事實之依據，本件事證明確
    ，被告犯行堪以認定。
三、查被告行為後，如附表所示之相關法律均業經變更，並俱於
    95年7 月1 日施行，玆經比較結果，裁判時法均未較為有利
    ，從而依刑法第2 條第1 項規定，自應適用各該行為時法，
    亦即修正前法。被告與侯建成間，就上開犯行具有犯意聯絡
    及行為分擔，應論以共同正犯（修正前刑法第28條關於共犯
    係規定「2 人以上共同實施犯罪之行為者，皆為正犯」，修
    正後改為「2 人以上共同實行犯罪之行為者，皆為共犯」，
    修法後將完全未參與犯罪行為之實行之陰謀共同正犯及預備
    共同正犯刪除，而被告與侯建成就上開犯行有犯意聯絡、行
    為分擔，屬實行之正犯，不論依修正前或修正後刑法第28條
    之規定，均構成共同正犯，對被告而言並無有利或不利之情
    形，自不生新舊法比較之問題，逕行適用修正後之刑法第28
    條論以共犯），公訴意旨認被告未實際參與詐欺取財之行為
    ，僅幫助侯建成共同詐騙告訴人，其主觀上係以幫助他人犯
    罪之意思而參與犯罪構成要件以外之行為，而論以幫助犯，
    容有誤會，附此敘明。又公訴人雖認被告係高雄市政府苓雅
    分局警備隊員警，為依法令從事公務之人員，假借職務上之
    權力、機會或方法，以故意犯刑法瀆職罪章以外各罪，請求
    依刑法第134 條規定加重其刑云云，惟被告為上開詐欺取財
    犯行時，並非於執行職務中，亦無證據證明被告係利用職務
    上之權力、機會或方法而犯罪，是無從依刑法第134 條規定
    加重其刑，公訴人所指容有未恰，併此敘明。
四、爰審酌被告與侯建成共同以上開詐術，使告訴人陷於錯誤，
    交付現金20萬元予侯建成，造成告訴人損失，危害非輕，本
    不宜輕縱，惟念其前未曾有犯罪科刑紀錄，有臺灣高等法院
    被告前案紀錄表1 份在卷可按，素行尚佳，上開詐得之財物
    均由侯建成收受，被告則分文未得，又於犯罪後已與告訴人
    達成和解，賠償告訴人所受損害，有和解契約書1 份在卷可
    憑（見本院卷第82、83頁），犯後坦承犯行，態度尚稱良好
    等一切情狀，量處如主文所示之刑，以資儆懲。又本件被告
    犯罪時間在96年4 月24日以前，合於減刑條件，爰依中華民
    國96年罪犯減刑條例第2 條第1 項第3 款之規定，應減其宣
    告刑2 分之1 如主文所示，並諭知易科罰金之折算標準。
五、末查，被告前未曾受有期徒刑以上刑之宣告，素行尚稱良好
    ，有臺灣高等法院被告前案紀錄表可稽，其因一時失慮，而
    為本件犯行，但業與告訴人達成和解，如前所述，被告犯後
    復能坦認犯行，犯後態度良好，深具悔意，茲念其僅因一時
    不慎，致罹刑典，其經此偵、審教訓後，應知所警惕，信無
    再犯之虞，且本院審理時蒞庭公訴人以被告業已與告訴人和
    解，同意給予被告自新之機會等語（見本院卷第116 頁），
    再刑罰固屬國家對於犯罪之人，以剝奪法益之手段，所加之
    公法之制裁，惟其積極目的，則在預防犯人之再犯，故對於
    初犯，惡性未深，天良未泯者，若因偶然觸法，即置諸刑獄
    自非刑罰之目的，是本院斟酌再三，認所宣告之刑以暫不執
    行為適當。又刑法第74條有關緩刑之規定，業於94年1 月7
    日修正公布，並於95年7 月1 日施行，惟犯罪在新法施行前
    ，新法施行後，緩刑之宣告，應適用新法第74條之規定，有
    最高法院95年度第8 次刑庭會議決議可資參照，是本件有關
    緩刑之宣告，自應直接適用修正後之刑法第74條第1 項第1
    款之規定，宣告緩刑2 年，以啟自新。本院審酌被告所犯情
    節、業與告訴人和解並給付賠償金等情，認並無對被告所宣
    告之緩刑附加條件之必要。
據上論斷，應依刑事訴訟法第273 條之1 第1 項、第284 條之1
、第299 條第1 項前段，刑法第2 條第1 項前段、第28條、第33
9 條第1 項、第74條第1 項第1 款，修正前刑法第41條第1 項前
段，刑法施行法第1 條之1 、廢止前罰金罰鍰提高標準條例第2
條，中華民國九十六年罪犯減刑條例第2 條第1 項第3 款、第7
條、第9 條，判決如主文。
本案經檢察官丁○○到庭執行職務。
中　　華　　民　　國　　96　　年　　12　　月　　18　　日
                  刑事第二庭    法　官  錢衍蓁
以上正本證明與原本無異。
如不服本判決應於收受本判決後10日內向本院提出上訴書狀，並
應敘述具體理由，如未敘述上訴理由者，應於上訴期間屆滿後20
日內補提理由書狀於本院（均須按他造當事人之人數附繕本）「
切勿逕送上級法院」。
中　　華　　民　　國　　96　　年　　12　　月　　18　　日
　　　　　　　　　　　　　　　　書記官  秦富潔
┌───────────────────────────────────────────────┐
│附表：                                                                                        │
├──────┬─────────────┬─────────────┬───────┬────┤
│相關變更條文│行為時法（下稱舊法）之內容│裁判時法（下稱新法）之內容│比  較  理  由│備    註│
├──────┼─────────────┼─────────────┼───────┼────┤
│刑法第33條第│罰金：（銀元）1 元以上。  │罰金：新臺幣1000元以上…。│罰金刑之下限，│舊法有利│
│5 款：罰金刑│                          │                          │由銀元10元（亦│        │
│下限變更    │                          │                          │經提高）即新臺│        │
│            │                          │                          │幣30元，提高為│        │
│            │                          │                          │新臺幣1000元  │        │
├──────┼─────────────┼─────────────┼───────┼────┤
│【易科罰金折│犯最重本刑為5 年以下有期徒│犯最重本刑為5 年以下有期徒│易科罰金折算標│舊法有利│
│算標準變更】│刑以下之刑之罪，而受6 個月│刑以下之刑之罪，而受6 個月│準由銀元300 元│        │
│修正前刑法第│以下有期徒刑或拘役之宣告…│以下有期徒刑或拘役之宣告者│即新臺幣900 元│        │
│41條第1 項前│得以（銀元，下同）1 元以上│，得以新臺幣1000元、2000元│，提高為以新臺│        │
│段、廢止前罰│3 元以下折算1 日，易科罰金│或3000元折算1 日，易科罰金│幣1000元、2000│        │
│金罰鍰提高標│。依刑法第41條易科罰金…就│。                        │元或3000元折算│        │
│準條例第2 條│其原定數額提高為100 倍折算│                          │1日           │        │
│→現行刑法第│1 日；法律所定罰金數額未依│                          │              │        │
│41條第1 項前│本條例提高倍數，或其處罰法│                          │              │        │
│段          │條無罰金刑之規定者，亦同。│                          │              │        │
╠═══╤══╪═════════════╧═════════════╧═══════╪════╡
║整體比│舊法│5 年以下有期徒刑、拘役或銀元10,000元即新臺幣30,000元以下、銀元10元即新│舊法最低│
║      │    │臺幣30元以上罰金                                                      │度刑較低│
║      ├──┼───────────────────────────────────┤，較為有│
║較結果│新法│5 年以下有期徒刑、拘役或新臺幣30,000 元以下、新臺幣1,000元以上罰金    │利      │
╚═══╧══╧═══════════════════════════════════╧════╛
附錄本案論罪科刑法條全文：
刑法第339條
(普通詐欺罪）
意圖為自己或第三人不法之所有，以詐術使人將本人或第三人之
物交付者，處5 年以下有期徒刑、拘役或科或併科1 千元以下罰
金。
以前項方法得財產上不法之利益或使第三人得之者，亦同。
前二項之未遂犯罰之。
